臺灣臺北地方法院民事判決　　　　　　　93年度訴字第3734號
原　　　告　乙○○
訴訟代理人　林孜俞律師
被　　　告　元富期貨股份有限公司
法定代理人　甲○○
訴訟代理人　吳尚昆律師
被　　　告　丁○○原名戴啟雯.
訴訟代理人　葉玟妤律師
上列當事人間請求清償債務事件，本院於民國94年4月1日言詞辯
論終結，判決如下：
    主  文
被告元富期貨股份有限公司應給付原告新台幣貳仟肆佰捌拾元，
及自民國九十三年九月九日起至清償日止，按年息百分之五計算
之利息。
原告其餘之訴駁回。
訴訟費用由原告負擔。
本判決原告勝訴部分得假執行，但被告元富期貨股份有限公司以
新台幣貳仟肆佰捌拾元為原告供擔保後得免為假執行。
原告其餘假執行之聲請駁回。
    事實及理由
一原告主張：原告之母郭麗珠與訴外人丙○○係認識二十幾年之
  好友，而被告丁○○
  同事。當初係丙○○向原告之母郭麗珠介紹謂丁○○時任被告
  期貨股份有限公司 (下稱元富公司)襄理需要大客戶衝業績，
  原告之母基於多年友情支持，乃答應開戶，郭麗珠並計畫將開
  戶存入之金額贈與原告及原告的2個妹妹，郭麗珠經由原告同
  意授權郭麗珠以原告名義透過丁○○向被告元富公司申請開戶
  ，並存入新台幣 (下同)3,000,000 元保證金，並由郭麗珠暫
  時保管該帳戶印鑑。由於郭麗珠純粹是賣朋友面子，同時原告
  亦無急需用錢，因此開戶後並未積極從事期貨交易。由於系爭
  帳戶內之3,000,000元係原告閒錢，且係郭麗珠贈與原告及原
  告的2個妹妹，原告短期內並無動用之計畫，故未對該保證金
  專戶之資金調度，但並非原告對此資金不聞不問。原告係打算
  若有人介紹不錯的期貨再進行下單，但後來一直沒有人介紹，
  原告因此未進行任何交易。事實上，從原告於91.4.9日開戶到
  92.5發現帳戶金額被盜用，其期間僅短短一年，本事件之開端
  係同為丙○○所介紹之廖素瑩等人亦同遭丁○○盜用保證金專
  戶資金，東窗事發後，丙○○基於介紹人之責任，向戴啟雯查
  詢所有經其介紹開戶之帳戶資料，始赫然發現原告保證金專戶
  資金已遭丁○○盜用，幾乎已無餘額。原告於93年7月20日委
  託律師發函終止與被告元富公司之受託契約，被告元富公司應
  將原告開戶時存入被告帳戶之3,000,000元保證金返還與原告
  ，訴訟標的為系爭契約終止後之清償請求權，請求如訴之聲明
  (一)。被告丁○○利用其為原告交易員之身分盜用原帳戶金額進
  行期貨交易，致使原告期貨帳戶金額因此短少2,997,520元
  (3,000,000-帳戶餘額2,480=2,997,520)，為故意以違背善良
  風俗之方法加害之侵權行為，被告丁○○受僱於被告元富公司
  ，利用職務之便盜用原期貨帳戶金額，被告元富公司、丁○○
  應連帶賠償原告2,997,520元之損害，訴訟標的為民法第184條
  第1項後段、第188條，請求如訴之聲明(二)。本件係訴訟標的選
  擇合併。並聲明：(一)1.被告元富公司應給付原告3,000,000元
  及自起訴狀送達之翌日起至清償日止按年息5%計算之利息。2.
  願供擔保請准予假執行。(二)1.被告元富公司與被告丁○○應連
  帶給付原告2,997,520元及自起訴狀送達之翌日起至清償日止
  按年息5%計算之利息。2.願供擔保請准予假執行。
二被告元富公司則辯以：原告訴訟代理人於鈞院93年12月17日審
  理時指稱本件原告對相關事宜毫不知情，且均係原告之母親郭
  麗珠處理，郭麗珠亦證稱本件係其開戶（包含簽名、用印）、
  親自匯款，本件原告所請求返還之款項亦均為郭麗珠之財產，
  原告本人完全未參與本件期貨投資事宜，是以原告非其起訴所
  主張權利之主體。況原告與被告丁○○就系爭3,000,000元爭
  議，早於92年5月23日，由丁○○開立3,000,000元本票與原告
  ，以資清償。本件目前至多僅存在郭麗珠與丁○○間就和解契
  約所生權利義務關係，原告起訴請求侵權行為損害賠償並無權
  利保護之必要。原告母親郭麗珠於91年4月9日至被告公司開戶
  ，帳號為0000000，並於91年4月10日匯款3,000,000元至世華
  商業銀行 (現為國泰世華銀行)之00000000000帳戶內，該帳戶
  即前開原告之期貨買賣保證金專戶。原告至被告公司開戶後，
  並將3,000,000元匯入自己的保證金專戶後，並有多筆交易記
  錄，原告甚至因而在被告公司為鼓勵投資所舉辦競賽中屢獲大
  獎，且親自領取獎金及獎品，被告公司亦寄發獎金扣繳憑單與
  原告；此期間原告均清楚知悉帳戶交易情形，丁○○尚於92年
  5 月7日將50,000元獲利匯入前開郭麗珠之帳戶，足見原告係
  親自交易，對其帳戶交易情形當然知之甚稔；嗣至92年5月23
  日丁○○並開立金額3,000,000元之本票與原告，姑不論原告
  與丁○○間對開立本票之約定緣由為何，絕非原告所稱僅捧場
  開戶、不知投資期貨情事。原告於被告元富公司開戶並匯入
  3,000,000元保證金，且確有交易，亦對交易資料清楚知悉，
  自應對交易發生之盈虧負責，退步言之，如原告未經被告公司
  同意而概括授權與丁○○個人為其操作投資，亦應對丁○○為
  其操作之交易負責，而其帳戶經交易後迄原告主張終止契約時
  ，餘額為2,480元，原告至多僅能請求返還該2,480元，請求超
  過之部分，並無理由。系爭3,0000,000元係原告在被告公司開
  戶從事期貨買賣，與侵權行為無關，如認原告概括授權丁○○
  操作，而原告與丁○○間就3,000,000元間如何運用或清償，
  如有任何約定，亦難認為該款項遭丁○○侵佔，更無從拘束被
  告公司，原告尚無對丁○○主張侵權行為損害賠償請求權之餘
  地，更不得主張被告公司應依民法第188條之規定負連帶賠償
  責任。並聲明：原告之訴及其假執行之聲請均駁回；如受不利
  之判決，被告願供擔保請准免為假執行。
三被告丁○○則辯以：原告於91年4月9日在被告元富公司開戶，
  並於91年4月10日匯款3,000,000元後，直至93年3月止，原告
  之保證金專戶有多筆交易記錄。原告在被告元富公司鼓勵投資
  所舉辦之競賽中屢獲大獎，且原告分別於91年5月15日及92年1
  月20日親自前來領獎，原告領取獎金及獎品之簽印，與其開戶
  文件中之印鑑相符，而被告元富公司尚寄發獎金扣繳憑單給原
  告，足見原告非但對於帳戶交易情形知之甚稔，期間亦有獲利
  ，被告元富公司所舉辦之鼓勵投資競賽係有交易才具備參賽資
  格。期貨公司與銀行不同，單純存款並不能當作業績，期貨公
  司必定要有交易行為才能列為業績，如未進行交易，如何衝業
  績？如何人情幫忙？可見原告指稱在被告元富公司開戶純屬人
  情幫忙，有悖常情，況且原告也坦承3,000,000元沒有利息。
  91年4月起至93年3月間原告有多筆交易，且原告於91年5月15
  日及92年1月20日2次領取比賽獎品及獎金，被告元富公司並非
  銀行，單純存款無法參加競賽，必須操作達一定金額才能參加
  競賽，原告如從未操作，為何能參賽2次，原告並非幼童，對
  於其所簽署之領獎收據內容佯稱並未細看通知內容，顯與常理
  有違。被告丁○○係原告之交易員，原告委託被告丁○○作理
  財規劃，被告丁○○建議提供市場資訊及投資商品，期間原告
  有獲利，被告丁○○曾匯給原告之母郭麗珠500,000元，今大
  盤局勢不佳，為投資環境因素，並非被告丁○○故意以背於善
  良風俗侵害原告所致，被告丁○○並未故意以背於善良風俗之
  方法加害於原告。被告丁○○並未盜用原告帳戶進行交易。並
  聲明：原告之訴及其假執行之聲請均駁回；如受不利之判決，
  被告願供擔保請准免為假執行。
四兩造不爭執之事項：
  (一)被告丁○○（原名戴啟雯）原為被告元富公司之受僱人，擔
    任期貨交易營業員。
  (二)原告於91年4月9日至被告元富公司經由被告丁○○辦理開立
    委託期貨交易帳戶（戶號0000000）。
  (三)原告於91年4月10日匯入3,000,000至被告元富公司設於世華
    商業銀行 (現為國泰世華銀行)之00000000000帳戶內，該帳
    戶即原告之期貨買賣保證金專戶。
  (四)原告曾收受被告丁○○所開立金額3,000,000元之本票，惟
    並未兌現。
  (五)原告於93年7月20日委託律師發函終止與被告元富公司之受
    託契約。
五本件爭點及本院之判斷：
  (一)原告為被告元富公司設於國泰世華銀行00000000000系爭期
    貨買賣保證金帳戶之權利人。
    1.原告主張系爭帳戶之權利人為原告，被告元富公司則辯以
      ：系爭帳戶之權利人為郭麗珠，並非原告等語。
    2.原告本人到場陳稱：「（請問原告，你於元富期貨開戶的
      情形如何？）我媽媽要我在那邊開戶，當時我有填寫表格
      由我媽媽幫我辦理，我沒有親自到元富期貨公司辦理。(
      提示原證1的開戶資料，請問簽名、蓋章是你所為嗎？)
      原證1開戶申請書及客戶徵信資料表是我填寫的，但是原
      證1最後1頁的簽名是我母親簽的，至於印章是誰蓋的我不
      清楚，印章我是交給我母親保管。(請問原告，整個開戶
      、匯款、與營業員交涉的過程你有無參與？)開戶文件是
      我填寫，我有同意我母親開戶並且將印章放在我母親那邊
      關於帳戶的使用全權由他處理，實際上也是在我同意之下
      由我母親使用這個帳戶，匯款也由我母親去匯，也是由我
      母親與營業員交涉。」 (見本院卷第211-213頁)開戶申請
      書暨客戶徵信資料表係由原告親自填寫，原告並授權郭麗
      珠向被告元富公司辦理開戶手續，此為被告元富公司之受
      僱人戴啟雯所明知，原告與郭麗珠間之關係為該2人間之
      內部關係，系爭帳戶之權利主體應係原告，而非郭麗珠，
      被告元富公司此部分所辯尚難採信。
  (二)原告與被告丁○○間並未成立和解契約。
    1.被告元富公司辯以：被告丁○○已簽發3,000,000元之本
      票予原告，即本件債務如何處理，原告與被告丁○○既已
      達成和解，且原告亦收到其為支付和解款項所簽發之本票
      ，則原告提起本件訴訟，缺乏權利保護之必要。原告則否
      認兩造間成立和解契約。
    2.經查：郭麗珠證稱: 「 (本院卷第26頁本票是誰交給你的
      ？)是丁○○交給丙○○，丙○○交給我的。」 (見本院
      卷第133頁)丙○○證稱：「 (你是否知道丁○○有開1張
      3,000,000元本票給郭麗珠)我知道，是我轉給郭麗珠的。
      因為丁○○承認他操盤錯誤而開給郭麗珠的。」 (見本院
      卷第202頁)原告雖曾收受被告丁○○簽發面額3,000,000
      元之本票，惟被告並未證明兩造間有和解之合意，尚然認
      為原告與被告丁○○間有成立和解契約。
  (三)原告依侵權行為請求被告連帶賠償2,997,520元，並無理由
    。
    1.原告主張因被告之侵權行為受有損害，係被告丁○○以違
      背善良風俗之方法，盜用原告帳戶金額進行期貨交易行為
      ，致使原告期貨帳戶金額因此短少2,997,520元，被告丁○○受僱於被告元富公司，被告應連帶賠償被告則否認有
      侵權行為。
    2.經查：原告本人陳稱：「 (你開戶的目的為何？)我媽媽
      有1筆錢要給我們3姐妹，我並沒有自己要使用這個帳戶，
      這個帳戶由我母親使用，帳戶裡的錢也是由我母親管理使
      用。(請詳細說明存到系爭帳戶的錢要做何使用？)這筆錢
      是我母親要給我們3姐妹而放在我的帳戶裡，因我們3姐妹
      暫時還不需要這筆錢所以由他先管理。(請問整個開戶、
      匯款、與營業員交涉的過程你有無參與？)開戶文件是我
      填寫，我有同意我母親開戶並且將印章放在我母親那邊關
      於帳戶的使用全權由他處理，實際上也是在我同意之下由
      我母親使用這個帳戶，匯款也由我母親去匯，也是由我母
      親與營業員交涉。」(見本院第212-213頁)丙○○到場證
      稱：「 (原告在元富期貨公司開戶買賣期貨，你是否知情
      ？情形如何？)丁○○是我以前同事周爽的女兒，乙○○
      的媽媽是我以前同事柯素瓊的同學，因為我兩邊都認識，
      丁○○在元富公司上班，我帶乙○○的媽媽郭麗珠去開戶
      。．．． (開戶後情形如何？)開戶後資金先放在那邊，
      若有行情就買賣，若沒有就沒有動作。(郭麗珠開戶後打
      算自己操作或由丁○○操作？)我們3個人當時口頭上有說
      好若有行情即由丁○○去買賣。」 (見本院卷第197-198
      頁)
    3.自原告及丙○○之陳述，可知原告授權郭麗珠開戶、使用
      系爭帳戶，而由郭麗珠委託被告丁○○就系爭帳戶為期貨
      買賣，原告既委託被告丁○○代為投資，原告與被告丁○○間成立代為投資契約，則被告丁○○得自行運用該帳戶
      內之款項作為投資操作之用，尚難認為被告丁○○盜用系
      爭帳戶。此外，原告未舉證證明其2,997,520元確遭被告
      丁○○盜用，無從認為被告戴啟雯有盜用原告款項之行為
      。
    4.原告既未能證明被告丁○○有盜用原告款項之行為，則原
      告主張被告丁○○盜用原告帳戶金額進行期貨交易行為、
      致使原告期貨帳戶金額因此短少2,997,520元、為以違背
      善良風俗方法之侵權行為，而依民法第184條第1項後段之
      規定請求被告家津雯返還投資款2,997,520元，應屬無據
      。被告丁○○既不成立民法第184條第1項後段之侵權行為
      損害賠償責任，被告元富公司即無須依民法第188條第1項
      前段連帶負責。
    5.按依侵權行為請求損害賠償，須以被告之行為與原告之損
      害間有相當因果關係，始足當之，是以原告是否有接獲被
      告元富公司告知帳戶交易情形即被告是否違反期貨交易法
      第68條、系爭契約第2條第3款之情形，與原告所稱之損害
      （款項遭被告丁○○盜用）間並無相當因果關係，易言之
      ，縱使被告元富公司未告知帳戶交易情形，亦不致導致原
      告所稱款項遭盜用之損害，故無審酌之必要，且期貨交易
      法第68條為對期貨商之作業規範，並非為防止營業員盜用
      客戶款項，是以被告是否切實遵守前開法規，與本件原告
      所受損害無涉。至於原告主張期貨商之負責人、業務員或
      其他從業人員，不得與期貨交易人約定分享利益或共同承
      擔損失，故原告委託被告丁○○進行期貨賣賣而盈虧各半
      之約定違反期貨交易法第63條第2款之禁止規定，依民法
      第71條之規定應屬無效等語部分，查期貨交易法第63條第
      3款之規定，乃取締規定，非效力規定，無民法第71條規
      定之適用，違反期貨交易法第63條第3款之規定，為行為
      人應負同法第116條第1款所定刑事責任，其投資契約並非
      無效，均併予敘明。
  (四)原告於終止與被告元富公司之行紀契約後，被告元富公司應
    返還原告2,480元。
    1.原告主張：依系爭契約第1條約定，系爭契約為行紀契約
      ，原告於93年7月20日委託律師發函終止與被告元富公司
      之受託契約，被告元富公司應將原告開戶時存入被告帳戶
      之3,000,000元保證金返還與原告。被告元富公司則以：
      其帳戶經交易後迄原告主張終止契約時，餘額為2,480元
      ，原告至多僅能請求返還該2,480元，請求超過之部分，
      並無理由。
    2.經查：
      (1)原告之系爭帳戶於原告終止契約時餘額為2,480元，原
        告能請求被告元富公司返還2,480元部分，為被告元富
        公司所自認，則原告於終止與被告元富公司之行紀契約
        後，被告元富公司應返還原告2,480元。
      (2)至其餘2,997,520元部分，因原告已委託被告丁○○代
        為操作投資，而由被告丁○○使用，則原告應對丁○○
        為其操作之交易負責，不得請求被告元富公司返還。
六綜上所述，原告授權其母親郭麗珠，於91年4月9日至被告元富
  公司經由被告丁○○辦理開立委託期貨交易帳戶，並委託被告
  丁○○投資期貨交易，又於91年4月10日匯入3,000,000元，原
  告既與被告丁○○約定由被告丁○○代為投資操作系爭帳戶，
  則被告丁○○得自行運用該帳戶內之款項作為投資操作之用，
  尚無從認為被告丁○○盜用原告款項之侵權行為，故原告主張
  投資款2,997,520元遭被告丁○○盜用，而依民法第184條第1
  項後段、第188條第1項前段之規定，請求被告連帶給付原告
  2,997,520元及利息，並無理由。又原告之系爭帳戶於原告終
  止契約時餘額為2,480元，則原告於終止與被告元富公司之行
  紀契約後，被告元富公司應返還原告2,480元。從而，原告請
  求被告元富公司返還2,480元，及自起訴狀繕本送達之翌日即
  93年9月9日起至清償日止按年息5% 計算之利息部分，為有理
  由，應予准許，至逾此部分之請求為無理由，應予駁回。
七本件原告勝訴部分，為所命給付之金額未逾500,000元之判決
  ，應依職權宣告假執行，又被告元富公司陳明願供擔保聲請免
  為假執行，爰酌定相當之擔保金額併宣告之。至原告敗訴部分
  ，其假執行之聲請即失所附麗，應併予駁回。
八本件事證已臻明確，兩造所為之其他主張陳述並所提之證據，
  經審酌後，認均與本件之結論無礙，不再一一論述，併予敘明
  。
九結論：本件原告之訴為一部有理由、一部無理由，依民事訴訟
  法第79條、第389條第1項第5款、第392條第2項判決如主文。
中　　華　　民　　國　　94　　年　　4 　　月　　15　　日
                  民事第五庭    法　官　周美雲
以上正本係照原本作成
如對本判決上訴，須於判決送達後20日內向本院提出上訴狀
中　　華　　民　　國　　94　　年　　4 　　月　　15　　日
                       　　　　 書記官　黃菀茹
